臺灣板橋地方法院民事判決　　　　　　　96年度簡上字第98號
上　訴　人　乙○○
被　上訴人　飛藝企業有限公司
法定代理人　甲○○
上列當事人間請求給付票款事件，上訴人對於中華民國96年3 月
21日臺灣板橋地方法院三重簡易庭95年重簡字第3078號第一審判
決提起上訴，經本院於96年11月28日言詞辯論終結，判決如下：
    主  文
上訴駁回。
第二審訴訟費用由上訴人負擔。
    事實及理由
一、上訴人起訴主張：被上訴人為擔保對上訴人所負之金錢債務
    ，簽發發票日為民國（下同）94年6 月3 日，以臺灣中小企
    業銀行士林分行為付款人，票號ＡＲ0000000號，票
    面金額新臺幣（下同）253,750 元之支票（下稱：系爭支票
    ）乙紙交付上訴人收執，經上訴人屆期提示，竟遭被上訴人
    就系爭支票聲請假處分不獲兌現，上訴人已向臺灣士林地方
    法院聲請撤銷假處分，業由臺灣士林地方法院以95年度裁全
    聲字第44號民事裁定撤銷確定在案，為此依票據債權提起本
    訴，請求被上訴人給付票款253,750 元及自94年6 月3 日起
    至清償日止按年息6 ％計算之利息等語。
二、被上訴人則以：系爭支票雖係被上訴人所簽發，惟其發票日
    為94年6 月3 日，按票據上之權利，對支票發票人自發票日
    起算，一年間不行使，因時效而消滅，本件上訴人主張系爭
    支票之權利已逾上開期間。再系爭支票為被上訴人擔保對上
    訴人所負金錢債務所簽發，為保證性質，雙方約定應於被上
    訴人資金充裕並經被上訴人同意後，上訴人始得兌領，本件
    上訴人在未獲被上訴人同意下，自不得就該保證票據對被上
    訴人主張權利。又被上訴人於簽發系爭支票後，分別於94年
    5 月26日代上訴人墊付訴外人寶華銀行貸款27,985元，於94
    年7 月間代上訴人墊付訴外人邑偉公司運費14,840元、宏發
    公司運費23,742元及劉家慶先生車馬費3,000 元等款項，合
    計69,567元，經徵得上訴人同意，由被上訴人另開立以彰化
    銀行為付款人，到期日為94年10月5 日，金額為20萬元、35
    00元，票據號碼為CL0000000 、CL0000000 之支票二張，及
    到期日為94年11月5 日，金額為145,513 元、票據號碼為CL
    0000000 之支票一張共三張交上訴人，而欲換回上訴人持有
    之系爭支票及另一張156,750 元之支票，上訴人收受後，以
    該二支票未隨身攜帶而拖延迄今未交付被上訴人，前揭情節
    業據另案於鈞院受理中，且為上訴人自承之事實，足見本件
    上訴人之請求難謂合法等語。
三、原審為上訴人敗訴之判決，上訴人不服，提起上訴，其於本
    院則聲明：(一)原判決廢棄；(二)被上訴人應給付上訴人253,
    750 元，及自94年6 月3 日起至清償日止按年息6 ％計算之
    利息等語。被上訴人於本院答辯聲明則為：上訴駁回。
四、查本件上訴人主張被上訴人為系爭支票之發票人，應負擔票
    據債務等情，被上訴人則以前開情詞，資為抗辯，故本件主
    要爭點為：上訴人向被上訴人主張給付票款有無理由之問題
    ，茲敘述如下。
五、按支票票據權利對發票人自發票日起算，一年間不行使權利
    ，因時效而消滅，票據法第22條第1 項定有明文；再按時效
    因請求而中斷者，若於請求後六個月內不起訴，視為不中斷
    ，民法第130 條亦定有明文。經查，本件系爭支票之發票日
    為94年6 月3 日，被上訴人於94年11月8 日向臺灣士林地方
    法院執行處聲請假處分，該法院裁定准被上訴人以253,750
    元供擔保後，上訴人於請求交還支票之本案判決確定，不得
    向付款人請求付款及轉讓第三人，惟因被上訴人遲未於期限
    內提起本案訴訟，經上訴人聲請撤銷假處分，於95年3 月1
    日經上述法院裁定撤銷假處分確定等情，固有上開民事裁定
    影本各1 份在卷可參，然上開假處分程序，僅係禁止上訴人
    向付款人提示票據，上訴人仍得向被上訴人起訴請求票款此
    程序並不影響票據權利時效之進行，則上訴人卻遲至95 年9
    月29日始起訴請求給付本件系爭支票之票款，票據上權利係
    已因逾1 年而罹於時效，準此自堪認上訴人基於系爭支票之
    請求權已罹於時效消滅，是被上訴人援引時效抗辯，於法有
    據。
六、再上訴人雖另主張系爭支票所載發票日為94年6 月3 日，其
    有於94年11月18日向發票人即被上訴人為付款之提示，即有
    中斷時效之效力，1 年之消滅時效應自94年11月18日重新起
    算，是其於95年9 月29日對被上訴人訴請給付系爭票款，其
    票據權利自尚未罹於時效等語。然按票據之提示固可視為執
    票人行使請求權之意思通知，惟本件上訴人於94年11月18日
    向發票人即被上訴人為付款之提示後，遲至95年9 月29日始
    對被上訴人訴請給付系爭票款，依民法第130 條之規定「時
    效因請求而中斷者，若於請求後六個月內不起訴，視為不中
    斷」，上訴人既未於提示請求6 個月內起訴，依法即無因請
    求而中斷時效之可言。上訴人主張本件時效應自94年11月18
    日重新起算1 年云云，自不足採，上訴人即喪失對系爭支票
    發票人主張給付票款之權利。
七、綜上所述，本件上訴人主張其得向被上訴人請求給付票款為
    不足採。從而，上訴人請求系爭支票之發票人即被上訴人給
    付票款為無理由，不應准許。原審為上訴人敗訴之判決，尚
    無不合。上訴意旨指摘原判決不當，求予廢棄改判，為無理
    由，應予駁回。
八、因本件事證已臻明確，兩造其餘主張陳述及所提之證據，經
    本院斟酌後，認與判決結果不生影響，均毋庸再予論述，附
    此敘明。
九、據上論結，本件上訴為無理由，依民事訴訟法第436 條之1
    第3項 、第449 條第1 項、第78條，判決如主文。
中　　華　　民　　國　　96　　年　　12　　月　　12　　日
                  民事第三庭    審判長法　官　朱耀平
                                      法　官　徐玉玲
                                      法　官　邱靜琪
以上正本證明與原本無異
本判決不得上訴
中　　華　　民　　國　　96　　年　　12　　月　　12　　日
                                      書記官　白俊傑
